【裁判字號】    97,聲再,5
【裁判日期】    970630
【裁判案由】    聲請再審
【裁判全文】
臺灣雲林地方法院民事裁定               97年度聲再字第5號
再審聲請人  甲○○
再審相對人  乙○○
上列當事人間請求確認界址事件，聲請人對於本院中華民國97年
4 月15日97年度聲再字第2 號確定裁定聲請再審，本院裁定如下
：
    主  文
再審聲請駁回。
再審聲請費用新臺幣壹仟元由再審聲請人負擔。
    理  由
一、裁定已經確定，而有民事訴訟法第496 條第1 項或第497 條
    之情形者，得準用再審程序之規定，聲請再審，民事訴訟法
    第507 條定有明文。
二、本件再審聲請意旨略以：
  (一)再審聲請人之聲明：
    1.本院95年度再易字第4 號、第10號裁定、96年度聲再字第
      2 號、第5號裁定及97年度聲再字第2號民事裁定均廢棄。
    2.本院93年度再易字第10號民事判決及90年度簡上字第32號
      民事判決不利於再審聲請人部分廢棄。
    3.上開廢棄部分，確認再審聲請人所有坐落於雲林縣崙背鄉
      ○○段280 之2 地號土地（重測後為天后段109 地號）及
      再審相對人所有坐落於同段280-26地號土地（重測後為天
      后段110 地號）之經界，以如附圖一所示X-W-V-U-T-S-R
      更正錯誤後，如附圖二所示為兩造經界。
    4.第一審、第二審及歷次再審之訴訟費用均由再審相對人負
      擔。
  (二)再審聲請理由略以：
    1.再審聲請人於民國97年2 月13日民事再審聲請狀確已敘明
      「為確定界址事件，不服鈞院90年度簡上字第23號確定判
      決、93年度再易字第10號再審確定判決、95年度再易字第
      4 號民事裁定、95年度再易字第10號民事裁定、96年度聲
      再字第2 號民事裁定、96年度聲再字第5 號民事裁定，爰
      依法於法定再審期間30日內，提起再審之訴。」並已附上
      民事再審聲請狀所有證據，已符合民事訴訟法第501 條第
      1 項第4 款規定表明再審理由，及關於遵守不變期間之證
      據，本院97年度聲再字第2 號裁定卻以再審原告未表明民
      事訴訟法第501 條第1 項第4 款之事由，駁回再審原告聲
      請再審之訴，適用法規顯有錯誤。
    2.原確定判決具有判決理由與主文矛盾、適用法規顯有錯誤
      、就足以影響判決之重要證據漏未斟酌等情事。
三、本件再審聲請人除聲請廢棄本院97年4 月15日97年度聲再字
    第4 號民事確定裁定外，並求為廢棄本院96年度聲再字第5
    號民事確定裁定、96年度聲再字第2 號民事確定裁定、95年
    度再易字第10號民事確定裁定、95年度再易字第4 號民事確
    定裁定、93年度再易字第10號民事確定判決及90年度簡上字
    第32號民事確定判決。探究其聲請本件再審之目的，無非在
    逐一回復前確定判決之訴訟程序，以求進入原訴訟事件之訴
    訟程序，惟多次對再審之訴之確定終局判決提起再審之訴，
    須最新提起之再審之訴或聲請再審有再審理由，方得審究前
    再審之訴之確定判決有無理由，之後始得就原確定判決有無
    再審理由加以審理，進而才能就原訴訟事件之本案辯論裁判
    。準此，本件即應先審究再審聲請人對本院97年4 月15日97
    年度聲再字第2 號民事確定裁定聲請再審有無再審理由，才
    能依序審究本院96年度聲再字第5 號民事確定裁定、96年度
    聲再字第2 號民事確定裁定、95年度再易字第10號民事確定
    裁定、95年度再易字第4 號民事確定裁定、93年度再易字第
    10號民事確定判決及90年度簡上字第32號民事確定判決。經
    查：
  (一)按再審之訴，應於30日之不變期間內提起；前項期間，自判
    決確定時起算，判決於送達前確定者，自送達時起算；其再
    審之理由發生或知悉在後者，均自知悉時起算。但自判決確
    定後已逾5 年者，不得提起，民事訴訟法第500 條第1 項、
    第2 項定有明文。又提起再審之訴，應依同法第501 條第1
    項第4 款表明再審理由，及關於再審理由並遵守不變期間之
    證據，此為必須具備之程式；對於確定裁定聲請再審，係準
    用再審之訴之規定，同法第507 條亦有明文。故必有再審之
    理由，且依法表明者，始得聲請再審，否則，其聲請再審為
    不合法。其次，民事訴訟法第496 條第1 項第1 款所謂適用
    法規顯有錯誤者，係指確定判決所適用之法規顯然不合於法
    律規定，或與司法院現尚有效及大法官會議之解釋，或最高
    法院尚有效之判例顯然違反者而言。是對確定裁定主張有所
    謂適用法規顯有錯誤事由而聲請再審，必須指明確定裁定有
    如何合於法定再審事由之具體情事，始為相當，倘僅泛言有
    何條款之再審事由，而無具體情事者，仍難謂已合法表明再
    審事由，最高法院著有60年臺再字第170 號、61年臺再字第
    137 號判例要旨可資參照。
  (二)再審聲請人於97年2 月13日對於本院90年度簡上字第32號確
    定判決、93年度再易字第10號確定判決、95年度再易字第4
    號、第10號確定裁定、96年度聲再字第2 號、第5 號確定裁
    定聲請再審，經本院於97年3 月3 日以再審聲請人聲請再審
    未具體指摘原確定裁定有何違反法律、大法官會議解釋或最
    高法院尚有效之判例為由，以97年度聲再字第2 號裁定駁回
    再審聲請人之再審聲請。再審聲請人於97年3 月18日對該裁
    定提起抗告，經本院於97年4 月15日以本院第二審裁定已確
    定，不得抗告為由，駁回再審聲請人之抗告等情，業據再審
    聲請人提出97年4 月15日及97年3 月3 日97年度聲再字第2
    號裁定、再審聲請狀等件附卷可稽，並經本院調取97年度聲
    再字第2 號卷宗核閱無誤。
  (三)再按對於簡易訴訟程序之第二審裁判，其上訴利益逾民事訴
    訟法第466 條所定之額數者，當事人僅得以其適用法規顯有
    錯誤為理由，逕向最高法院提起上訴或抗告，前項上訴及抗
    告，除別有規定外，仍適用第三編第二章第三審程序、第四
    編抗告程序之規定；對於財產權訴訟之第二審判決，如因上
    訴所得受之利益不逾新臺幣1,000,000 元者，不得上訴。前
    項所定數額，司法院得因情勢需要，以命令減至新臺幣500,
    000 元，或增至1,500,000 元；不得上訴於第三審法院之事
    件，其第二審法院所為裁定，不得抗告，民事訴訟法第436
    條之2 、第466 條第1 項、第3 項、第484 條第1 項前段分
    別定有明文。再審聲請人所得受之利益未逾新臺幣1,500,00
    0 元，為不得上訴最高法院之事件，本院97年4 月15日97年
    度聲再字第2 號裁定，以再審聲請人對於不得上訴最高法院
    之第二審確定裁定提起抗告，於法不合為由，裁定駁回抗告
    ，經核殊無適用法規顯有錯誤可言。本件再審聲請人猶仍以
    原確定裁定適用法規顯有錯誤為由，對之提起本件再審聲請
    ，其書狀對於97年4 月15日97年度聲再字第2 號裁定，並未
    具體指摘原確定裁定所適用之法規究與何成文法內容顯然不
    合，或與何司法院尚有效及大法官會議之解釋，或與最高法
    院尚有效之判例顯然違反，自難謂已合法表明再審事由。本
    件再審聲請既未合法表明再審事由，其聲請再審為不合法。
  (四)綜上所述，97年度聲再第2 號確定裁定並無再審聲請人所指
    適用法規顯有錯誤之情形，再審聲請人以上開理由聲請再審
    ，求予廢棄97年4 月15日97年度聲再字第2 號確定裁定，即
    無理由。又93年度再易字第10號確定判決及90年度簡上字第
    32號確定判決、95年度再易字第4 號、第10號確定裁定、96
    年度聲再字第2 號、第5 號確定裁定及97年3 月3 日97年度
    聲再字第2 號確定裁定，分別於附表所示之時間確定及送達
    再審聲請人，業經本院調閱上開案號卷宗查明屬實。而再審
    聲請人遲至97年5 月14日始對上開確定判決及裁定以適用法
    規顯有錯誤為由聲請再審，亦有民事再審聲請狀上本院收文
    章附卷可考，是再審聲請人對上開案號之判決及裁定聲請再
    審，顯逾30日之不變期間。此外，依據前揭說明，本院97年
    度聲再字第2 號確定裁定既無再審理由，本院即無須依序審
    究96年度聲再字第5 號、第2 號確定裁定、95年度再易字第
    10號、第4 號確定裁定、93年度再易字第10號確定判決及90
    年度簡上字第32號確定判決，有無再審理由。是本件再審之
    聲請不合法，應予駁回。
四、依民事訴訟法第507 條、第502 條第1 項、第95條、第78條
    ，裁定如主文。
中    華    民    國    97    年    6     月    30    日
                  民事第二庭    審判長法  官  林秋火
                                      法  官  黃一馨
                                      法  官  楊欣怡
不得抗告。
中    華    民    國    97    年    6     月    30    日
                                      書記官  林美鳳
附表
┌────────┬─────────┬───────┐
│案      號      │判決或裁定確定日期│判決或裁定送達│
│                │                  │再審聲請人日期│
├────────┼─────────┼───────┤
│90年度簡上字第32│93年9月8日        │93年9月16日   │
│號判決          │                  │              │
├────────┼─────────┼───────┤
│93年度再易字第10│94年12月30日      │95年1月9日    │
│號判決          │                  │              │
├────────┼─────────┼───────┤
│95年度再易字第4 │95年10月31日      │95年11月7日   │
│號裁定          │                  │              │
├────────┼─────────┼───────┤
│95年度再易字第10│96年1月23日       │96年1月31日   │
│號裁定          │                  │              │
├────────┼─────────┼───────┤
│96年度聲再字第2 │96年6月26日       │96年7月2日    │
│號裁定          │                  │              │
├────────┼─────────┼───────┤
│96年度聲再字第5 │96年12月31日      │97年1月14日   │
│號裁定          │                  │              │
├────────┼─────────┼───────┤
│97年3 月3 日97年│97年3月3日        │97年3月10日   │
│度聲字第2號裁定 │                  │              │
└────────┴─────────┴───────┘


司法院資訊處製作；財團法人民間司法改革基金會備份。
